臺灣屏東地方法院刑事判決　　　　　　 93年度交訴字第107號
公　訴　人　臺灣屏東地方法院檢察署檢察官
被　　　告　丙○○
選任辯護人　甲○○律師
上列被告因過失傷害等案件，經檢察官提起公訴（93年度偵字第
5049號），本院判決如下：
    主  文
丙○○駕駛動力交通肇事，致人受傷而逃逸，處有期徒刑捌月。
被訴業務過失傷害部分無罪。
    事  實
一、丙○○係自耕農，其於民國93年2月14日下午6時許，在其位
    於屏東縣高樹鄉舊寮村之農園內飲酒後，明知其已因飲酒過
    量，注意力欠佳，已達不能安全駕駛之程度（公共危險部分
    ，另經本院於93年 3月11日以93 年度交簡字第219號判處有
    期徒刑2月，如易科罰金以300元折算1日，於同年4月12日確
    定，於同年 8年24日易科罰金執行完畢），詎仍駕駛其所有
    農耕機自上開農園出發，沿同鄉境內台27線由南往北方向行
    駛，欲返回其位於高雄縣六龜鄉大津村80號住處。迨於同日
    晚間7時許，途經同路段27公里又800公尺（即屏東縣高樹鄉
    ○○村○○路段）、速限60公里處時，丙○○明知農耕機行
    駛省道時，速度不得逾每小時15公里（臺灣省農耕機管理辦
    法第9條第2款），更不得以蛇行或其他危險方式駕駛，然因
    酒精作用，注意力欠佳，致駕駛控制力減弱，竟貿然以時速
    20、30公里以上之速度，在該路上以蛇行之方式行駛，適有
    原應注意行車速度應依交通標線、標誌之指示、且汽車行駛
    同一車道時，除擬超越前車外，後車與前車之間應保持隨時
    可以煞停之距離，而依當時雖夜間無照明，但天候晴、路況
    、視距均良好，依當時情事並無不能注意之情事，然竟疏未
    注意行車速度應依交通標線、標誌之指示，並與前車保持安
    全距離，貿然以時速80至90公里之速度，由乙○○所駕駛、
    搭載其妻丁○○（斯時懷有8個月身孕）之車號Ｐ4 —8962
    號，沿同一車道自後駛至，乙○○見狀因而閃避不及，致其
    車頭由後直接撞及上開農耕機正後方，並為農耕機鉤住往前
    拖行約20、30公尺，二者始分離，乙○○因此受有臉部裂傷
    、胸壁挫傷、腦震盪等傷害，丁○○則受有頭部外傷、腦震
    盪、四肢挫擦傷等傷害。而丙○○於肇事後，雖曾短暫下車
    察看，丁○○亦藉機向其呼救，然丙○○為免其酒後駕車犯
    行遭警追緝，及避免日後損害賠償之負擔，竟基於肇事逃逸
    之犯意，無視丁○○之呼救，隨即驅車往前繼續行駛328 點
    1 公尺，再右轉駛入某一產業道路（荒僻、曲折小徑，下同
    ），繼續往前行駛80點8 公尺後，將該農耕機藏於路旁，以
    匿其犯行。幸乙○○及時以電話向其父徐文章求援，經徐文
    章迅速趕至現場處理，始據現場路人之指證及農耕機所遺留
    之沙土痕跡，循線在前開產業道路上，發覺正試圖清理農耕
    機上所殘存汽車零件之丙○○行跡，而將其載回現場，再報
    警當場予以逮獲。
二、案經乙○○、丁○○訴由屏東縣警察局里港分局報請臺灣屏
    東地方法院檢察署檢察官偵查起訴
    理  由
甲、程序部分：
    按「被告以外之人於審判外之言詞或書面陳述，除法律有規
    定者外，不得作為證據。」刑事訴訟法第 159 條第1項雖定
    有明文；惟按「被告以外之人於偵查中向檢察官所為之陳述
    ，除顯有不可信之情況者外，得為證據。」、「被告以外之
    人於審判外之陳述，雖不符前四條之規定，而經當事人於審
    判程序同意作為證據，法院審酌該言詞陳述或書面陳述作成
    時之情況，認為適當者，亦得為證據。當事人、代理人或辯
    護人於法院調查證據時，知有第159 條第 1項不得為證據之
    情形，而未於言詞辯論終結前聲明異議者，視為有前項之同
    意。」同法第159 條之1 第2 項、第159 條之5 亦分別定有
    明文。查本件告訴人乙○○、丁○○，及證人徐文章於警偵
    訊中之指證內容，被告、辯護人對其此部分所述，於本院審
    理時不爭執其證據能力，且依卷證所示，其等作成之狀態，
    亦無違背乙○○、丁○○、徐文章個人意思而為陳述，或其
    他違法取供之情形，足認並無顯不可信之情況，依前開規定
    ，自有證據能力。
乙、實體部分：
一、有罪部分部分：
 １、上開肇事逃逸事實，訊之被告於本院審理時，除辯稱：車
     禍後，我有下車查看，看到對方已經自行打電話求救，我
     認為應該沒事，所以才將農耕機駛離現場，以避免妨礙交
     通，且經鑑定，本件車禍我沒有過失，縱有逃逸，亦與刑
     法第185條之4構成要件不符云云外，餘均坦承不諱。
 ２、經查：
  、被告於車禍發生後，如何無視丁○○之呼救，隨即驅車逃
      離現場；及徐文章如何因乙○○之緊急通知趕至現場救援
      ，並據現場路人之指證及農耕機所遺留之沙土痕跡，在車
      禍現場鄰近產業道路上，發覺正試圖清理農耕機上所殘存
      汽車零件之丙○○行跡，而將其載回車禍現場，再報警當
      場予以逮獲各等情，業據告訴人乙○○、丁○○，及證人
      徐文章分別於警偵訊中證述甚詳，相互吻合，且分別核與
      被告前開自白不諱之內容一致，並有告訴人二人之受傷診
      斷證明書2 紙、道路交通事故現場圖、道路交通事故調查
      報告表（一）、（二）、屏東縣警察局道路交通事故當事
      人登記聯單各1 份，及車禍現場暨車損照片14張在卷可稽
      。參以告訴人二人、證人徐文章均與被告素不相識，更無
      仇怨，僅因本件車禍始偶然相遇，為其等所述甚明，衡情
      ，告訴人二人、證人徐文章即無攀誣被告，而自陷誣告或
      偽證罪責之必要，足認告訴人二人及證人徐文章前述指證
      內容，應與事實相符，當可採信，自足為被告論罪科刑之
      依據。
  、被告雖以前詞置辯，然其無視丁○○之呼救，旋即驅車逃
      逸一情，業如前述。且其駛離現場後，所停放農耕機之地
      點，即其為徐文章發現正在清理車禍殘骸之處，係在車禍
      現場往前行駛328 點1 公尺後，再右轉進入一產業道路繼
      續行駛80點8 公尺處，停放現場旁留有乙○○車前保險桿
      ，而車禍現場為雙向二線汽車道道路（均各自劃分一機車
      道）等節，已經本院依職權履勘現場屬實，有勘驗筆錄1
      份附本院卷可證，並為被告、辯護人本院審理時所不爭執
      ，應可認定，可見車禍現場道路寬敞，另案發時係夜間，
      本人車稀少，縱因本件事故而僅能單向通車，或有稍礙交
      通順暢之情，然卻無立即導致雙向無法行車之可能，顯見
      被告並無將車輛移動之必要，其所稱為避免妨害交通始將
      車輛移動云云，已無事證可稽；再者，車禍肇責不易判斷
      ，參與者除救助傷患之必要外，本應盡力維護現場完整，
      以利採證之順利進行，俾助事後歸責之釐清，為眾所週知
      之事實，無庸舉證，被告為智慮健全之成年人，復自承領
      有合格駕駛執照，對此衡無不能認識之理，甚較一般人負
      有較高之遵循義務，然其非為救助傷患，卻咨意移動車輛
      ，除背於常情外，更適以窺見其逃逸之心態。況被告移動
      車輛之距離，長達408 點9 公尺，所停放車輛之地點，又
      係在與該路相連之另一荒僻、曲折小徑內，其遭發現時，
      更忙於湮滅車禍痕跡，均如前述，衡諸通常事理，若僅係
      為避免妨礙交通，以將車輛稍移入旁即可，當無如此長途
      奔涉之必要，且若非逃逸卸責，亦無忙將車輛藏置於荒郊
      、並汲汲於滅絕事證之理由。是被告上開所稱，顯與常情
      相違，無非卸責，要不可信。
  、另按駕駛動力交通工具肇事致人死傷而逃逸者，刑法已於
      88年4 月21日公布增訂第185 條之4 之處罰規定，並自同
      年4月23日開始生效，考立法精神在於因駕駛動力交通工
      具而肇事，並致人員傷亡之結果發生時，不論參與者究係
      撞人或被撞、有無過失，皆應防止死傷之擴大、負有救助
      傷患之義務，是駕駛人明知已駕車肇事，客觀上復能預見
      將因而發生傷亡結果，卻未參與救助，而仍逃逸以圖免刑
      責，自應以該罪相繩。查本件被告於駕車肇事後，雖曾短
      暫停車查看，然卻未參與救助傷患，反繼續駕車前行逃逸
      等節，均如前述，已無疑義。雖被告辯稱逃逸時告訴人已
      可自行撥打行動電話求救，應該沒事等語，惟觀之卷附車
      損照片所示，肇事後之告訴人車輛車頭幾已全毀，尚且曾
      經被告車輛鉤住拖行20、30公尺，足見告訴人車輛撞及被
      告車輛時之撞擊力，何其巨大，衡諸通常事理，被告應無
      不能預見告訴人等將因此受有傷害、或命危之理，且徵之
      告訴人等或即於高聲向外呼救、或即以電話求援，俱見斯
      時情況之危急，是告訴人乙○○縱已以電話向外求救，惟
      其等所臨危難，尚不因此而解除，被告既因親身參與本件
      事故，而深刻體知告訴人等之生命、身體危險，竟未予以
      救助，反駕車逃逸，明顯有肇事後逃逸之情事甚明，其猶
      執前詞，辯稱：無逃逸故意云云，要乃推諉，自不可信。
  、第按「刑法第185 條之4之肇事致人死傷逃逸罪，係以處
      罰 肇事後逃逸之駕駛人為目的，俾促使駕駛人於肇事後
      能對被害人即時救護，以減少死傷，是該罪之成立祇以行
      為人有駕駛動力交通工具肇事，致人死傷而逃逸之事實為
      已足，至行為人之肇事原因如何，則非所問。」最高法院
      89年度台上字第2157號判決可資參照。查被告對本件事故
      之發生，雖無過失（詳如後述無罪部分之說明），然其於
      肇事致告訴人等受傷後，未對告訴人等為任何救助行為，
      立即駕車逃逸離去，依上開裁判意旨，自與刑法第185 條
      之4 之肇事致人受傷逃逸罪之構成要件相當，倘難以單純
      離去之行為視之，被告此部分辯解，尚無可取。
  、綜上所述，本案事證明確，被告犯行洵堪認定。
 ３、核被告於肇事致告訴人等受傷後，未對告訴人等為任何救
     助行為，立即駕車逃逸離去，所為係犯刑法第185 條之4
     之肇事致人受傷逃逸罪。爰審酌被告犯罪後飾詞推卸犯行
     ，態度不佳，且於肇事後，無視告訴人等危難，逕行逃逸
     ，怠忽公眾安全、圖免僥倖之心態，並致生告訴人等重大
     危害，惟念其尚有和解之意，係因金額爭執致未與告訴人
     等和解，及其犯罪之手段、動機等一切情狀，量處如主文
     所示之刑。
二、無罪部分：
 １、公訴意旨另稱：被告平日以駕駛農耕機耕作為業，明知農
     耕機係屬慢車，不得行使慢車道或應靠邊行使，且於公路
     上時速不得逾15公里，而依當時情形，並無不能注意之情
     事，竟疏未注意，貿然以時速20、30公里以上之速度行駛
     ，並突自慢車道駛入快車道，致於其後方行駛之乙○○車
     輛不及閃避，因而撞及其車輛後方，致使乙○○、及所附
     載之丁○○分別受有前述事實欄所載之傷害，案經乙○○
     、丁○○訴由屏東縣政府警察局里港分局報請偵辦，因認
     被告此部分另涉有刑法第284 條第2 項業務過失傷害罪嫌
     等語。
 ２、按犯罪事實應依證據認定之，無證據不得推定其犯罪事實
     ，不能證明被告犯罪者，應諭知無罪之判決，刑事訴訟法
     第154 條第2 項、第301 條第1 項分別定有明文。又犯罪
     事實之認定，應憑真實之證據，倘證據是否真實尚欠明確
     ，自難以擬制推測之方法，為其判斷之基礎。且認定犯罪
     事實之證據係指足以認定被告確有犯罪行為之積極證據資
     料而言，該項證據自須適合於被告犯罪事實之認定，始得
     採為斷罪資料。故刑事訴訟上之證明資料，無論其為直接
     或間接證據，均須達於通常一般人均不致有所懷疑，而得
     確信其為真實之程度，始得據為有罪之認定，若關於被告
     是否犯罪之證明未能達此程度，而有合理懷疑之存在，致
     使無從形成有罪之確信，根據罪證有疑，利於被告之證據
     法則，即不得據為不利被告之認定（最高法院53年臺上字
     第656 號、29年上字第3105號、76年度臺上字第4986號及3
     2 年上字第67號判例參照）。
 ３、公訴人認被告涉有前開罪嫌無非係以被告之供述、告訴人
     等之指述，及前接卷附驗傷診斷證明書、道路交通事故現
     場圖、道路交通事故調查報告表、屏東縣警察局道路交通
     事故當事人登記聯單、照片14張等為其論據。被告於本院
     審理時固坦承，其係自耕農，駕駛農耕機耕作為其附隨業
     務，及曾於前開時、地，超速駕駛上開農耕機欲返回其住
     處時，遭前揭乙○○所駕駛之車輛由後撞及，因此導致乙○○、丁○○受傷等事實不諱，惟堅決否認有何業務過失
     致人受傷之情事，辯稱：當時我並沒有蛇行，係因乙○○
     超速、未保持安全距離，由後追撞我，才導致車禍之發生
     ，我並沒有過失等語。
 ４、經查：
  、本件車禍現場為雙向二線汽車道道路，並均各自劃分一機
      車道，有如前稱，足見被告所行駛之道路，並無所謂快慢
      車道之分（機車並非慢車），而被告所駕駛之農耕機，既
      非機車，本不得行駛於機車道，是被告行駛於汽車道上，
      本屬正當，公訴人認被告違規行駛於快車道上一節，容有
      所誤，尚不得為被告不利之認定。
  、按農耕機行駛省道時，速度不得逾每小時15公里，為臺灣
      省農耕機管理辦法第9 條第2 款所明文，被告既自承斯時
      係以時速20、30公里以上之速度行駛，其有超速駕駛之事
      實，應無疑義。又被告斯時於機車道與汽車道間，以蛇行
      方式行駛，業據證人乙○○於本院勘驗現場時證述甚詳，
      復有本院依其所述命警員戊○○製繪之道路交通事故現場
      圖1 份附本院卷可參，洵可認定，被告所稱未蛇行一語，
      即非可信。再本件車禍係發生在快車道上，現場留有乙○○車輛右煞車痕53點9 公尺、左煞車痕30點5 公尺，為被
      告、公訴人所不爭執，復有卷附道路交通事故現場圖可佐
      ，且乙○○以逾60公里速限限制之時速80至90公里速度行
      駛，為告訴人乙○○所自承在卷，均可認定。是被告以超
      速並蛇行之方式在汽車、機車道間行駛，固有違上開辦法
      及道路交通安全規則第98條第1 項第5 款等規定，應負行
      政責任，然此並未因此變更其與乙○○間係前後車之關係
      。而駕駛人駕駛汽車，應遵守道路交通標誌、標線、號誌
      之指示；且汽車在同一車道行駛時，除擬超越前車外，後
      車與前車之間應保持隨時可以煞停之距離，為道路交通安
      全規則第90條、第94條第1 項所規定，屬後車之告訴人乙○○對此自應予以遵守，而依速限行駛，並與被告保持安
      全距離，以避免事故，詎乙○○超速行駛，復未保持安全
      距離，致於53點9 公尺前即開始煞車，仍未能即時煞停，
      而由後直接撞擊被告車輛正後方，其自應負全部肇事責任
      ，是被告辯稱伊無過失等語，非無所據，且經將本件依職
      權送請台灣省車輛行車事故覆議鑑定委員會鑑定結果，亦
      同此認定，有該會94年5 月18日府覆議字第0940100268號
      函送之覆議意見書在卷可按，益徵被告上開辯解之可信。
  、至台灣省高屏澎區車輛行車事故鑑定委員會以94年3 月11
      日高屏澎鑑字第940143號函送鑑定意見書雖認：被告未經
      許可且超速行駛為肇事次因等語。然被告已領有自小客車
      合格駕駛執照，有卷附道路交通事故調查報告表（二）可
      參，依道路交通安全規則第83條第2 項規定，被告已具備
      駕駛該農耕機之能力，其是否經許可行駛於該道路，顯與
      本件事故之發生無關。又本件事故係肇因於後車之告訴人
      乙○○之超速、未保持安全距離，已如前陳，被告為前車
      ，其有無超速，亦應與告訴人乙○○得否予以追撞無涉。
      上開鑑定意見未察於此，所為論斷，自不能據為被告不利
      之認定。
  、綜上所示，本件公訴人認被告涉有業務過失傷害罪嫌所舉
      之 證據資料，經本院調查審閱後，尚不足得有不利被告
      之心證，此外，本院復查無其他積極證據足認被告有此部
      分公訴意旨所指之犯行，揆諸前揭法條及判例意旨，即應
      為有利於被告之認定，為其無罪之諭知。
據上論斷，應依刑事訴訟法第299條第1項前段、第301條第1項，
刑法第185條之4，判決如主文。
本案經檢察官林津鋒到庭執行職務
中　　華　　民　　國　　94　　年　　7 　　月　　20　　日
　　　　　　　　　交通法庭  審判長法　官　潘正屏
                                  法  官  黃聖涵
                                  法  官  林世民
以上正本證明與原本無異。
如不服本判決應於收受本判決送達後十日內向本院提出上訴書狀
，其未敘述上訴理由者，並得於提起上訴後十日內向本院補提理
由書狀（均須按他造當事人之人數附繕本）「切勿逕送上級法院
」
中　　華　　民　　國　　94　　年　　7 　　月　　20　　日
                                  書記官  張儷薾
